【裁判字號】    95,抗,938
【裁判日期】    950818
【裁判案由】    假處分等
【裁判全文】
臺灣高等法院民事裁定                   95年度抗字第938號
抗  告  人  大有巴士股份有限公司
法定代理人  甲○○
抗  告  人  甲○○
共      同
送達代收人  丙○○
相  對  人  乙○○
            戊○○
            己○○
                        號2樓.
            丁○○
共同代理人  莊秀銘律師
            甘義平律師
            姚本仁律師
上列抗告人因與相對人間假處分等事件，對於中華民國95年6月
15日臺灣臺北地方法院95年度裁全字第5462號所為裁定提起抗告
，本院裁定如下：
    主  文
原裁定關於(一)、主文第一項，命抗告人甲○○供擔保逾新台幣玖
佰貳拾伍萬元或同面額之國泰世華銀行股份有限公司民權分行可
轉讓定期存單部分，(二)、駁回抗告人甲○○對相對人乙○○聲請
後開第二項假處分部分均廢棄。
上開第一項(二)廢棄部分，抗告人甲○○供原裁定主文第一項未經
本院廢棄之擔保後，相對人乙○○就附表所示之股份，在本案判
決確定前，不得轉讓、過戶或設定負擔予第三人。
抗告人其餘抗告駁回。
抗告訴訟費用由抗告人負擔。
    理  由
一、本件抗告人甲○○、大有巴士公司於原法院聲請意旨略以：
(一)、抗告人甲○○於民國94年8月1日與相對人乙○○簽訂「大有
    巴士股權買賣協議書」，約定由乙○○以總價新台幣（下同
    ）6700萬元向甲○○買受大有巴士股份有限公司（下稱大有
    巴士公司）股份670萬股，乙○○已支付第1、2期款計3700
    萬元，甲○○亦依約轉讓370萬股股份，並依乙○○之指示
    辦理過戶登記予乙○○指定之相對人戊○○、己○○、丁○
    ○等三人，轉讓股數如附表所示。第3期尾款3000萬元，經
    甲○○與乙○○協議，其中1500萬元由相對人乙○○以讓與
    其對大有巴士公司之債權方式抵扣，另1500萬元約定自94年
    10月1日至95年7月10日分10期按月支付150萬元，惟相對人
    乙○○於讓與對大有巴士公司之債權後，又對大有巴士公司
    為假扣押，致甲○○無法收取該1500萬元，另分期給付部分
    ，亦尚有900萬元未清償，總計第3期尾款至95年4月10日止
    ，乙○○尚有2400萬元未支付。乙○○於甲○○定期催告給
    付後仍不支付，甲○○已於95年4月24日依約通知乙○○解
    除系爭買賣契約，乙○○自應將甲○○已交付如附表所示
    370萬股之大有巴士股票返還甲○○。而相對人戊○○、己
    ○○、丁○○係乙○○指定之股票登記名義人，甲○○得代
    位乙○○請求戊○○、己○○、丁○○等人各將其名義所有
    如附表所示股份返還（背書轉讓）並交付股票予乙○○，而
    由甲○○代其受領（直接背書轉讓並交付股票予甲○○，以
    代背書轉讓並交付股票予乙○○後，再由乙○○背書轉讓並
    交付股票予甲○○），為保全強制執行，願供擔保（現金或
    國泰世華銀行股份有限公司民權分行可專讓定期存單），依
    民事訴訟法第532條第1項規定，請求相對人即債務人就如附
    表所示登記為戊○○、己○○、丁○○名義所有之大有巴士
    公司股份，於本案判決確定前，不得轉讓、過戶或設定負擔
    予第3人，並應將股票交由法院執行人員記載其意旨。
(二)、相對人乙○○買受系爭大有巴士公司股份之目的，係為自己
    或其指定之人介入大有巴士公司董事及董事長等事務之運作
    ，而系爭如附表所示股份已逾大有巴士公司全部股份1/3。
    抗告人甲○○主張解除系爭股權買賣協議書後，兩造就股權
    買賣關係是否存在，相對人應否返還系爭股份等法律關係發
    生爭執，於兩造爭執之法律關係確定前，如任由相對人持系
    爭股份行使各項股東權利，將嚴重影響甲○○現為大有巴士
    公司董事長之職權及股東權益；且因相對人之目的在欲介入
    董事會運作，其持系爭股份為達目的任意行使股東權，甚至
    當選董事、董事長，甲○○及大有巴士公司將因此疲於應付
    ，亦將對公司造成無法回復之重大損害，為防止甲○○及大
    有巴士公司，甚至其他股東遭受此可能發生之重大損害，實
    有暫時禁止相對人就系爭股份行使股東權利之必要。爰依民
    事訴訟法第538條第1項規定，請求裁定相對人就系爭股份，
    於本案判決確定前，不得行使各項股東權利。
二、原法院以經審酌抗告人提出之買賣契約、存證信函認抗告人
    甲○○業釋明相對人乙○○與相對人戊○○等間之內部關係
    ，抗告人甲○○復陳明願供擔保以補釋明之不足，則其請求
    禁止相對人戊○○、己○○、丁○○於本案判決確認前，就
    如附表所示之股份轉讓、過戶或設定負擔予第三人，核與民
    事訴訟法第532條規定相符，並審酌乙○○係以3700萬元購
    得系爭股票，甲○○聲請假處分即應以相同之金額為擔保，
    裁定命甲○○以3700萬元或同面額之國泰世華銀行股份有限
    公司民權分行可轉讓定期存單供擔保後，相對人戊○○、己
    ○○、丁○○、對如附表所示之股份，在本案判決確定前，
    不得轉讓、過戶或設定負擔予第三人。另以本件股份之買賣
    存在於甲○○與乙○○間，抗告人大有巴士公司並未釋明其
    與乙○○或戊○○等人間有何爭執之法律關係，而股東權得
    否行使，存在於股東與公司間，股東與股東間並無股東權行
    使之問題，而駁回甲○○、大有巴士公司請求禁止相對人行
    使股東權之定暫時狀態之假處分。
三、抗告意旨略以：
(一)、原裁定以假處分標的物之價值金額為命供擔保金額，違反最
    高法院向來確立之見解。又抗告人於原審請求裁定之對象即
    債務人為乙○○、戊○○、己○○、丁○○四人，請求為裁
    定之內容除命包括乙○○等四人不得將股份轉讓、過戶或設
    定負擔予第三人外，並請求乙○○等四人應將股票交由法院
    執行人員記載其意旨。原裁定乃駁回抗告人此部分請求，自
    有不當，爰請求廢棄原裁定此部分，改判、除原裁定主文
    第一項外，相對人戊○○、己○○、己○○並應將股票交由
    法院人員記載其意旨。、相對人乙○○對如原裁定附表所
    示之股份，在本案判決確定前，不得轉讓、過戶或設定負擔
    予第三人，並應將股票交由法院執行人員記載其意旨。
(二)、抗告人甲○○主張其與相對人乙○○間之系爭股權買賣協議
    業經甲○○解除，惟相對人乙○○等四人主張甲○○之解約
    不生效力，則兩造就系爭買賣法律關係是否存在發生爭執。
    抗告人大有巴士公司就此他人間法律關係之爭執，得提起確
    認買賣關係不存在訴訟以確定之。抗告人甲○○得提起確認
    買賣關係不存在或請求相對人返還系爭股份之訴以確認甲○
    ○與乙○○間就系爭股權買賣之法律關係是否因甲○○解除
    而不存在，甲○○得否請求相對人返還系爭股份等情。抗告
    人就爭執之法律關係，已釋明有防止發生重大損害且有必要
    為定暫時狀態之處分，其聲請本件定暫時狀態之處分，於民
    事訴訟法第538條第1、2項規定，並無不合，請求廢棄原裁
    定此部分，改判相對人乙○○等四人就如原裁定附表所示股
    份於本案判決確定前，不得行使各項股東權利。
四、
(一)、
１、按債權人就金錢以外之請求，欲保全強制執行者，得聲請假
    處分。假處分，非因請求標的之現狀變更，有日後不能強制
    執行之虞者，不得為之。民事訴訟法第532條第1、2項所明
    定。又法院為附條件之假處分裁定，命於債權人供擔保後得
    為假處分，此項擔保係備賠償債務人所應受之損害，故法院
    定此項擔保額，應斟酌債務人所應受之損害為衡量之標準。
２、查抗告人甲○○主張其已解除與乙○○間之系爭買賣契約，
    乙○○應將系爭股份返還並交付股票予甲○○，而相對人戊
    ○○、己○○、丁○○三人係乙○○指定之股票登記名義人
    等情，依其提出之股權買賣協議書、存證信函、股票明細表
    應認有相當之釋明，抗告人復陳明願供擔保以補釋明之不足
    ，則其請求禁止相對人乙○○、戊○○、己○○、丁○○於
    本案判決確定前，就附表所示之股份不得轉讓、過戶或設定
    負擔予第三人，核與民事訴訟法第532條規定尚無不合，應
    予准許，爰斟酌系爭3700萬股份，其價值3700萬元，以本案
    訴訟五年終結計算，相對人五年內無法處分系爭股份，其損
    失應為系爭股份價值3700萬元按法定利率計算之利息即925
    萬元（00000000*5%*5=0000000)，是本件命抗告人甲○○應
    供之擔保應以925萬元或同面額之國泰世華銀行股份有限公
    司民權分行可轉讓定期存單為適當。至抗告人聲請相對人乙
    ○○等四人應將股票交由法院執行人員記載假處分之意旨，
    乃假處分強制執行之執行方法，非假處分裁定事項，不應准
    許。乃原法院命抗告人甲○○供擔保3700萬元或同面額之國
    泰世華銀行股份有限公司民權分行可轉讓定期存單後，始得
    對相對人戊○○、己○○、丁○○三人為上開假處分，且駁
    回甲○○聲請對乙○○上開假處分部分，尚有未洽。抗告人
    甲○○抗告意旨指摘原裁定上開部分不當，為有理由，爰將
    原裁定主文第一項命供擔保逾925萬元或同面額之國泰世華
    銀行股份有限公司民權分行可轉讓定期存單部分廢棄，並裁
    定抗告人甲○○供上開擔保後，亦得對相對人乙○○為上開
    內容之假處分。
(二)、
１、按於爭執之法律關係，為防止發生重大之損害或避免急迫之
    危險或有其他相類之情形而有必要時，得聲請為定暫時狀態
    之處分。前項裁定，以其本案訴訟能確定該爭執之法律關係
    者為限，民事訴訟法第538條第1、2項定有明文。是於爭執
    之法律關係，定暫時狀態處分之制度目的係在防止因法律關
    係不確定產生之重大損害。至損害重大與否，應視聲請人因
    定暫時狀態處分所應獲得之利益或防免之損害是否逾相對人
    因該處分所蒙受之不利益或損害而定，於前者大於後者之情
    形，始得謂為重大而具保全之必要。又於爭執之法律關係及
    有定暫時狀態之必要，應釋明之。該釋明如有不足，而債權
    人陳明願供擔保或法院認為適當者，法院得定相當之擔保，
    命供擔保後為定暫時狀態之處分，同法第538條之4、第533
    條、第526條第1、2項亦有規定。債權人如未先為釋明，縱
    就債務人所應受之損害供法院所定之擔保者，亦不得命為定
    暫時狀態之處分，必因釋明而有不足，並經債權人陳明願供
    擔保或法院認為適當者，始得命供擔保後為定暫時狀態之處
    分。
２、經查抗告人於原審提出之聲證7「鍾永盛律師代乙○○以
    94.12.1函通知甲○○於文到10內通知大有巴士公司全體股
    東並定期日召開臨時股東，進行改選董事長事宜函」，聲證
    8「乙○○94.12.23將其主張對甲○○懲罰性違約金債權中
    1200萬元讓與日盈機械工業有限公司之債權讓與合約書」，
    聲證9「大有巴士公司92年度及91年度財務報表暨會計師查
    核報告書」，聲證10「大有巴士公司94/12/31資產負債表」
    （參見本院卷第10頁）均無從釋明本件抗告人聲請定暫時狀
    態處分所應獲得之利益或防免之損害逾相對人因該處分所蒙
    受之不利益或損害，即本件有定暫時狀態之必要。則依上開
    規定，本件定暫時狀態假處分之聲請於法不合，應予駁回。
    原法院駁回抗告人此部分請求，並無違誤，抗告意旨指摘原
    裁定此部分不當，求予廢棄，為無理由，應予駁回。
五、據上論結，本件抗告為一部有理由，一部無理由，爰裁定如
    主文。
中    華    民    國    95    年    8     月    18    日
                    民事第八庭
                        審判長法  官  吳景源
                              法  官  連正義
                              法  官  滕允潔
正本係照原本作成。
本裁定除以違背法令為理由，不得再抗告。如提再抗告，應於收
受送達後10日內向本院提出再抗告狀。並繳納抗告費新台幣１千
元整。
中    華    民    國    95    年    8     月    22    日
                              書記官  黃麗玲


司法院資訊處製作；財團法人民間司法改革基金會備份。
